臺灣板橋地方法院民事判決　九十年度親字第七二號
　　原　　　告　丁○○
　　　　　　　　林永華
　　被　　　告　乙○○
　　　　　　　　丙○○
右當事人間請求確認親子關係不成立事件，本院判決如左：
    主      文
確認原告與被告丙○○、甲○○間親子關係不存在。
確認原告與被告乙○○間親子關係存在。
訴訟費用由被告負擔。
    事      實
甲、原告方面：
  一、聲明：求為判決如主文所示。
  二、陳述：
    （一）按被告乙○○之前夫張龍首於民國（下同）六十九年間因犯罪而在監服刑
          ，期間被告乙○○與訴外人陳新丁生下一子即原告丁○○，因恐張龍首知
          悉而對二人進行報復，遂將丁○○登記為陳新丁之弟即被告丙○○及被告
          甲○○之子。其後，被告乙○○與前夫張龍首於七十三年間離婚，並於八
          十三年間與陳新丁結婚，迄至八十七年間陳新丁死亡為止。丙○○及侯秀
          珍後來關係破裂，據悉丙○○已婚，且育有一子，甲○○目前仍未婚。
    （二）原告丁○○自幼即由被告乙○○撫育，與被告乙○○共同生活迄今二十年
          ，惟因當年一時權宜而原告丁○○登記為被告丙○○及甲○○之子，原告
          亟思認祖歸宗，更正戶籍登記為被告乙○○之子，惟經原告與被告乙○○
          向被告丙○○及甲○○出此項更正戶籍登記之請求，竟遭被告甲○○拒絕
          。原告迫於無奈，只得訴請確認原告與被告丙○○及甲○○之親子關係不
          存在，並請求同時確認原告與被告乙○○間之親子關係存在。
    （三）次按原告有即受確認判決之法律上利益者，得提起確認法律關係、證書真
          偽及法律關係之基礎事實存否之訴，民事訴訟法第二百四十七條定有明文
          。原告與被告乙○○間之親子關係既遭否認，且與戶政機關登記不符，原
          告確有即確認判決之法律上利益，為此提起本件訴訟。
  三、證據：提出戶籍謄本三件、出生證明書影本一紙、台大醫院優生保健部血緣鑑
      定報告書二份、國立臺灣大學醫學院附設醫院診斷證書一紙為證。
乙、被告方面：
  壹、被告乙○○部分
    一、聲明：同意原告之請求。
    二、陳述：當時係因伊與張龍首尚有婚姻關係，故將原告登記為被告丙○○、侯
              秀珍所生，但出生證明及登記手續究係如何辦的，伊並不清楚，原告
              確實係伊與陳新丁所生。
    三、證據：聲請訊問證人張堅強。
  貳、被告丙○○部分
    一、聲明：同意原告之請求。
    二、陳述：原告確實非伊與被告甲○○所生。
  、被告甲○○部分
      被告未於言詞辯論期日到場，亦未提出任何書作何主張或陳述。
丙、本院依職權向國立臺灣大學附設醫院查詢其鑑定被告丙○○與原告間之血緣關係
    所採取之鑑定程序與鑑定方法。
     理      由
一、被告甲○○經合法通知，未於言詞辯論期日到場，查無民事訴訟法第三百八十六
    條所列各款情形，爰依原告聲請，由其一造辯論而為判決，合先敘明。
二、原告起訴主張：被告乙○○之前夫張龍首於六十九年間因犯罪而在監服刑，期間
    被告乙○○與訴外人陳新丁生下一子即原告丁○○，因恐張龍首知悉而對二人進
    行報復，遂將丁○○登記為陳新丁之弟即被告丙○○及弟媳即被告甲○○之子，
    惟原告丁○○自幼即由被告乙○○撫育，與被告乙○○共同生活迄今二十年，當
    年因一時權宜而將原告丁○○登記為被告丙○○及甲○○之子，原告亟思認祖歸
    宗，更正戶籍登記為被告乙○○之子，經原告與被告乙○○向被告丙○○、甲○○提出此項更正戶籍登記之請求，竟遭被告甲○○拒絕，原告與被告乙○○間之
    親子關係既遭否認，且與戶政機關登記不符，原告確有即確認判決之法律上利益
    ，爰依民事訴訟法第二百四十七條提起本件訴訟，請求確認原告與被告丙○○及
    甲○○之親子關係不存在，並同時確認原告與被告乙○○間之親子關係存在。
三、被告乙○○、丙○○均同意原告之請求，均稱：當時係因乙○○與張龍首尚有婚
    姻關係，故將原告登記為丙○○、甲○○所生，但原告實際上係乙○○與陳新丁
    所生。
四、查原告主張其雖於戶籍登記上登載為被告丙○○、甲○○所生之子，惟實係被告
    乙○○與訴外人陳新丁（已歿）所生，因被告乙○○當時與訴外人張龍首尚有婚
    姻關係存續，恐遭張龍首報復，故而將原告登記為被告丙○○、甲○○之子等情
    ，業據其提出戶籍謄本三件、出生證明書影本一紙、台大醫院優生保健部血緣鑑
    定報告書二份、國立臺灣大學醫學院附設醫院診斷證書一紙為證，並經證人即被
    告乙○○之女張堅強到場證述屬實，而兩造間經國立臺灣大學醫學院附設醫院利
    用複製人類ＤＮＡ上之十三個短重複區，以其相似性進行鑑定，鑑定結果為：原
    告與被告丙○○間可排除血緣關係，原告與被告乙○○間親子關係概率值為99.9
    52574%，亦經本院依職權向該院查詢無訛，有該院九十年七月十二日（九十）校
    附醫秘字第一五七○六號函及其附件在卷可憑。原告與被告丙○○間既可排除血
    緣關係，復與被告乙○○有高達99.952574%之親子概率，足認原告主張其與被告
    丙○○、甲○○間並無親子關係，與被告乙○○間始有親子關係存在，自堪信為
    真實。
五、按確認法律關係之訴，非原告與被告有即受確認判決之法律上利益者，不得提起
    之；確認證書真偽或法律關係基礎事實存否之訴，亦同。前項確認法律關係基礎
    事實存否之訴，以原告不能提起他訴訟者為限。民事訴訟法第二百四十七條第一
    、二項分別定有明文。又親子身分關係，可提起確認之訴，最高法院二十三年上
    三九七號判例所謂「確認身分之訴」，意即指「確認親子關係存在或不存在之訴
    」而言，亦經最高法院六十二年度第三次民事庭會議決議在案。本件原告與被告
    丙○○、甲○○既無親子血緣關係，戶籍登記上竟記載原告為其二人子女，致與
    事實不符，自有以確認判決除去之法律上利益。又身分雖為法律關係發生之原因
    ，而非法律關係之本身，惟實務上均認親子身分關係本可提起確認之訴，已如前
    述，況原告除提起本件確認之訴外，依現行法律關規定實無從提起其他訴訟，蓋
    否認之訴，係對於民法第一千零六十三條第一項之推定加以否認，故僅在否定婚
    生子女之推定時有其適用，本件原告並非被告丙○○、甲○○所生，其二人係將
    他人之子女登記為自己之子女，被告甲○○復無分娩之事實，是此不實之親子關
    係非僅被告丙○○、甲○○不得提起否認之訴外，即身為子女之原告亦不得以提
    起否認之訴之方式加以推翻此不實之親子關係。從而，原告依民事訴訟法第二百
    四十七條規定，請求確認其與被告丙○○、甲○○二人間親子關係不存在，並同
    時確認原告與被告乙○○間之親子關係存在，為有理由，應予准許。
六、據上論結，本件原告之訴為有理由，並依民事訴訟法第三百八十五條第一項前段
    、第八十五條第一項前段、第七十八條，判決如主文。
中　　　華　　　民　　　國　　九十一　　年　　　六　　　月　　 十七　　 日
                                    臺灣板橋地方法院家事法庭
~B法　　　官　程怡怡
右為正本係照原本作成
如對本判決不服須於裁定送達後二十日內向本院提出上訴狀
中　　　華　　　民　　　國　　九十一　　年　　　六　　　月　　 十七　　 日
~B法院書記官　李錦輝
